臺灣臺北地方法院民事判決
　　　　　　　　　　　　　　　  111年度北保險簡字第64號
原      告  鄒勇騰  



被      告  富邦產物保險股份有限公司

法定代理人  陳伯燿  
            賴榮崇  
訴訟代理人  林郁凱  
            廖世昌律師
複代理人    郭姿君律師
上列當事人間給付保險金事件，於中華民國111年5月5日言詞辯
論終結，本院判決如下：
    主    文
原告之訴駁回。
訴訟費用新臺幣壹仟柒佰柒拾元由原告負擔。
    事實及理由
一、原告主張：
  ㈠原告於民國108年3月25日騎機車與訴外人田中玉(下簡稱田中
    玉)駕駛之汽車發生車禍受重傷，經救護車逕送新樓醫院台
    南(區域教學醫院)急診住院，並取得該院108年8月9日及108
    年11月15日兩張內容相同僅日期不同之診斷證明書，證明原
    告左側肋骨、肩胛骨、胸廓遺存顯著畸型。田君強制汽車責
    任保險人為被告富邦產物保險公司(以下簡稱富邦產險)。
  ㈡依強制汽車責任保險(以下簡稱強汽險)殘廢給付標準表8-4項
    第十三級之審核基準為「胸骨、肋骨、鎖骨、肩胛骨…，…不
    在規定之列。….併存二項以上者…得合併提高為第十二等級
    。依強汽險殘廢給付標準第3條第2項12款：第12等級：新臺
    幣17萬元。原告於108年11月12日檢具富邦產險理賠文件提
    出申請，送達並經該被告公司簽收在案，然被告於108年11
    月22日(星期五)在地檢署檢察官訊問後才與原告約定11月25
    日(星期一)拍攝原告脫衣照片。但事後經原告多次催促給付
    ，都只僅由業務代表口頭說不符給付，原告以書面申請自應
    以書面答復，又經多次催促，該公司始姍姍於109年2月26日
    以嘉南客字第1090000005號函復，以「經一年診治後，由外
    觀觀之台端之軀體並未有明顯變化之情形…歉難給付保險金
    」。原告旋即於109年4月14日以台南大同路郵局存證信函號
    碼00084異議：「富邦產險不給付之理由無客觀具體合法有
    效之證明憑據，並催請即核發保險金」。被告未依強汽險法
    正確辦理本案，更對本人之異議及給付置之不理，原告既已
    久候仍無音訊，遂於本(110)年11月15日第二次以台南大同
    路郵局存證信函號碼000304催請該公司於110年11月25日給
    付保險金17萬元及附加年利一分給付遲延利息。
　㈢並聲明：被告應給付原告17萬元，並自本件支付命令送達之
    翌日起至清償日止，按週年利率10％計算之利息。
二、被告則以：
　㈠原告對其符合「強制汽車責任保險失能給付標準表」8-4「其
    他軀幹骨畸形障害鎖骨、胸骨、肋骨、肩胛骨或骨盤骨遺存
    顯著畸形者。」應負舉證責任。原告迄今未能舉證其符合該
    等障害狀態，被告無給付保險金之責。
　㈡原告迄今所提出包含台南新樓醫院、成大醫院之診斷證明書
    皆未符合「強制汽車責任保險失能給付標準表」8-4「其他
    軀幹骨畸形障害鎖骨、胸骨、肋骨、肩胛骨或骨盤骨遺存顯
    著畸形者。」；甚且實際上連同上述診斷證明，及經原告提
    供其自行拍照之照片，經被告公司二度函詢醫事顧問，醫事
    顧問皆表示依據診斷證明及照片未見有得察知因骨折（含缺
    損）所致之明顯變形之情形，故礙難同意符合「強制汽車責
    任保險失能給付標準表」8-4之情形。
  ㈢更有甚者，就原告對訴外人田中玉提起之損害賠償訴訟，臺
    灣臺南地方法院臺南簡易庭110年度南簡字第322號，臺南地
    院就失能部分亦已曾函請國立成功大學醫學院附設醫院鑑定
    ，成大醫院鑑定結果為：「本院評估全人障害『0％』，換算相
    當於勞動能力減損『0％』。推估已達最佳醫療改善。」更可佐
    證原告根本無失能之狀況，故被告無給付保險金之責。
　㈣並聲明：原告之訴駁回。　　　　　
三、得心證之理由：
　㈠按當事人主張有利於己之事實者，就其事實有舉證之責任，
    民事訴訟法第277 條前段定有明文，是民事訴訟如係由原主
    張權利者，應先由原告負舉證之責，若原告先不能舉證，以
    證實自己主張之事實為真實，則被告就其抗辯事實即令不能
    舉證，或其所舉證據尚有疵累，亦應駁回原告之請求（最高
    法院17年上字第917 號判例意旨參照）。又事實有常態與變
    態之分，其主張常態事實者無庸負舉證責任，反之，主張變
    態事實者，則須就其所主張之事實負舉證責任（最高法院86
    年度台上字第891 號判決意旨參照）。原告既主張其符合「
    強制汽車責任保險失能給付標準表」8-4「其他軀幹骨畸形
    障害鎖骨、胸骨、肋骨、肩胛骨或骨盤骨遺存顯著畸形者」
    之事實，依前述舉證責任分配之原則，應對其有利之事實即
    系爭車禍所致之系爭傷害符合「強制汽車責任保險失能給付
    標準表」8-4「其他軀幹骨畸形障害鎖骨、胸骨、肋骨、肩胛
    骨或骨盤骨遺存顯著畸形者」之事實負舉證責任。
　㈡次按「法院於選任鑑定人前，得命當事人陳述意見；其經當
    事人合意指定鑑定人者，應從其合意選任之。但法院認其人
    選顯不適當時，不在此限。」、「有調查證據權限之受命法
    官或受託法官依鑑定調查證據者，準用前條之規定。但經受
    訴法院選任鑑定人者，不在此限。」，民事訴訟法第326條
    第2項、第327條定有明文。本院於111年3月30日已對兩造闡
    明「…㈢由於一方起訴前之鑑定未經他方之同意，僅能作為本
    院之參考，因此：⒈兩造如欲進行鑑定，應檢具1名至3名鑑
    定人(如台大醫院等等)，本院將自其中選任本案鑑定人(並
    得事先向本院聲請詢問鑑定人鑑定之費用)。請該造於111年
    4月27日之前提出前開鑑定人選至本院，如逾期未補正或逾
    期提出者，本院則認為該造捨棄鑑定。如不需鑑定亦請知會
    本院。⒉兩造詢問鑑定人有關於本案原告傷情是否符合強制
    汽車責任保險殘廢給付標準表障害項目8－4殘廢等級13及其
    他詢問事項（本院則依兩造詢問鑑定人之問號數比例預付鑑
    定費用)。如未預繳鑑定費用，則推定放棄詢問鑑定人任何
    問題。⒊兩造如確定選任如上之鑑定人，應於確定選任鑑定
    人之15日內陳報欲鑑定之問題，逾期不報或未陳報，本院則
    認為該造放棄詢問鑑定人。⒋除鑑定報告違反專業智識或經
    驗法則外，鑑定結果將為本院形成心證之重要參考，請兩造
    慎重進行以上之程序。…」(本院卷第47至49頁)，然原告於1
    11年4月9日收受後竟稱「…函示說明三…與政府政策之特別法
    強制汽車責任保險法規及所屬相關法規不符，應請不予同意
    …」云云(本院卷第61頁)，惟前揭法規並無規定原告之傷情
    是否符合強制汽車責任保險失能給付標準表之事實，其傷情
    是否符合強制汽車責任保險失能給付標準表」8-4「其他軀
    幹骨畸形障害鎖骨、胸骨、肋骨、肩胛骨或骨盤骨遺存顯著
    畸形者」之事實，原告只提出台南新樓醫院診斷證明書為證
    (本院111年度司促字第703號支付命令卷第13、15頁)，然而
    該醫院診斷證明書上之記載，並未經過被告之同意，且為被
    告所否認，與民事訴訟法第326條第2項、第327條規定不合
    ，自不能作為本件認定原告符合「強制汽車責任保險失能給
    付標準表」8-4「其他軀幹骨畸形障害鎖骨、胸骨、肋骨、肩
    胛骨或骨盤骨遺存顯著畸形者」事實之依據，惟原告於111
    年5月5日言詞辯論終結前既然不聲請鑑定，其自認其傷情符
    合系爭強制汽車責任保險失能給付標準表之規定，應非可採
    ；加以，前述法規僅為抽象之規定，原告所提之事實「如何
    涵攝」，是否符合前揭法規之描述，係法院之職權，並非原
    告得片面主張，本院已盡闡明之責，原告前揭主張實有誤會
    。
　㈢矧原告對訴外人田中玉提起之損害賠償訴訟(臺灣臺南地方法
    院臺南簡易庭110年度南簡字第322號)，臺南地方法院就失
    能部分亦已曾函請國立成功大學醫學院附設醫院鑑定，成大
    醫院鑑定結果為：「本院評估全人障害『0％』，換算相當於勞
    動能力減損『0％』。推估已達最佳醫療改善。」更可佐證原告
    根本無失能之狀況，其既無失能之情形，則原告是否符合「
    強制汽車責任保險失能給付標準表」8-4「其他軀幹骨畸形
    障害鎖骨、胸骨、肋骨、肩胛骨或骨盤骨遺存顯著畸形者」
    之事實即屬有疑，故被告辯稱無給付保險金之責，應屬可採
    。　
四、綜上所述，原告主張伊符合「強制汽車責任保險失能給付標
    準表」8-4「其他軀幹骨畸形障害鎖骨、胸骨、肋骨、肩胛骨
    或骨盤骨遺存顯著畸形者」，遂請求被告應給付原告17萬元
    ，並自本件支付命令送達之翌日起至清償日止，按週年利率
    10％計算之利息，為無理由，應予駁回。
五、本件事證已臻明確，兩造其餘攻擊防禦方法與判決之結果不
    生影響，爰不一一贅論，併此敘明。
六、訴訟費用負擔之依據：民事訴訟法第78條。本件訴訟費用額
    ，依後附計算書確定如主文所示金額。
中　　華　　民　　國　　111 　年　　6 　　月　　 9　　日
                      臺北簡易庭  法  官  趙子榮
以上正本係照原本作成
如對本判決上訴，須於判決送達後20日內向本庭提出上訴狀。如
委任律師提起上訴者，應一併繳納上訴審裁判費。
中　　華　　民　　國　　111 　年　　6 　　月　　 9　　日
                                  書記官  陳怡安
計   算   書：
項        目             金   額（新臺幣）    備    註
第一審裁判費             1770元
合        計             1770元